【裁判字號】    98,家聲,539
【裁判日期】    981214
【裁判案由】    變更姓氏
【裁判全文】
臺灣臺中地方法院民事裁定             98年度家聲字第539號
聲  請  人  丙○○
            乙○○
相  對  人  甲○○
上列當事人間聲請變更姓氏事件，本院裁定如下：
    主  文
聲請人之姓氏准予變更為母姓「陳」。
程序費用由相對人負擔。
    理  由
一、聲請意旨略以：聲請人之父母於民國九十八年二月十三日經
    法院判決離婚，因相對人於離婚前即對聲請人不聞不問，亦
    未給付扶養費用，聲請人皆由生母獨自撫養照顧，且相對人
    於離婚後即毫無音訊，聲請人若繼續從相對人之姓氏將有不
    利影響，爰聲請變更聲請人之姓氏為母姓「陳」等語。
二、按有下列各款情形之一，且有事實足認子女之姓氏對其有不
    利之影響時，父母之一方或子女得請求法院宣告變更子女之
    姓氏為父姓或母姓：（一）父母離婚者。（二）父母之一方
    或雙方死亡者。（三）父母之一方或雙方生死不明滿三年者
    。（四）父母之一方曾有或現有未盡扶養義務滿二年者，民
    法第一千零五十九條第五項定有明文。姓氏屬姓名權而為人
    格權之一部分，具有社會人格之可辯識性，與身分安定及交
    易安全有關外，姓氏尚具有家族制度之表徵，故賦予父母之
    選擇權，惟因應情勢變更，倘有事實足認子女之姓氏對其有
    不利之影響時，父母之一方或子女自得請求法院宣告變更子
    女之姓氏為父姓或母姓。
三、經查：聲請人主張之事實，業據其提出戶籍謄本二份為證，
    復經聲請人於本院九十八年四月二十七日訊問時均稱：相對
    人與生母離婚前後皆對聲請人不聞不問，現已失聯，而且相
    對人已另結新歡，若繼續跟從相對人之姓氏感覺心理不舒服
    等語。另據聲請人之母陳春梅到庭陳述略以：相對人離婚前
    就已經很多年沒有回來，這期間也都沒有給付扶養費。聲請
    人已經成年了，他們的想法我會支持他們，我尊重他們的作
    法。相對人目前不知在哪裡，我們都找不到等語（同上期日
    訊問筆錄參照）。另相對人經本院合法通知未到庭爭執，堪
    認聲請人主張為真實。是本院審酌上情，聲請人之父母業已
    離婚，經查相對人對於聲請人不聞不問，聲請人與其生母同
    住，彼此間具有向心力，聲請人表示希望從母姓，足認相對
    人之姓氏對渠等本身已有不利之影響，聲請人之聲請，核與
    前揭法律規定尚無不合，應予允許，爰裁定如主文所示。
四、依非訟事件法第二十一條第二項、民事訴訟法第七十八條裁
    定如主文。
中    華    民    國    98    年    12    月    14    日
                  家事法庭      法  官  王靜秋
以上正本係照原本作成
如對本裁定抗告，須於裁定送達後十日內向本院提出抗告狀（須
附繕本）。
中    華    民    國    98    年    12    月    14    日
                                書記官  楊金池


司法院資訊處製作；財團法人民間司法改革基金會備份。
